最高法院刑事判決　　　　　　九十六年度台上字第一六０四號
上　訴　人　甲○○
上列上訴人因偽造文書等罪案件，不服台灣高等法院中華民國九
十六年一月十九日第二審判決（九十五年度上訴字第四二八七號
，起訴案號：台灣桃園地方法院檢察署九十五年度偵字第一六一
五四號），提起上訴，本院判決如下：
    主  文
上訴駁回。
    理  由
一偽造私文書部分：
按刑事訴訟法第三百七十七條規定，上訴於第三審法院，非以判
決違背法令為理由，不得為之。是提起第三審上訴，應以原判決
違背法令為理由，係屬法定要件。如果上訴理由狀並未依據卷內
訴訟資料，具體指摘原判決不適用何種法則或如何適用不當，或
所指摘原判決違法情事，顯與法律規定得為第三審上訴理由之違
法情形，不相適合時，均應認其上訴為違背法律上之程式，予以
駁回。本件上訴意旨略稱：上訴人甲○○因長年在中國大陸經商
，且在廣西省桂林市結婚生子，因部分時間不在國內居住，致對
前所犯偽造文書案，於民國九十四年四月間宣判後，迄未收到判
決書及執行之通知，擔心因未到案執行而遭通緝，且又急於返回
大陸照顧妻兒及醫治女兒之兔唇，才會有本件之冒用他人名義申
辦護照，並持以使用入出境之犯行。上訴人此種行為固屬非是，
事後亦深深自責，但並未利用各該護照謀利或危害他人生命財產
，而今上訴人年已逾五十五歲，且罹患高血壓，每日均需以藥物
控制病情，絕無再犯之可能，加以在大陸之妻女乏人照顧，事業
亦付諸流水，處境可憐。請能重新審酌上訴人上開犯罪之動機、
犯罪情節及處境，更改刑期及懲處方式，予以改過自新之機會等
語。
惟查原判決認定上訴人有原判決事實欄所記載之行使偽造私文書
犯行，係依據上訴人之供述、證人陳添春、黃克承、陳少娟、陳
正信、蕭宗欽、賴建均之證言，卷附偽造之陳添春、黃克承中華
民國普通護照申請書、陳添春、黃克承之旅客入出境紀錄查詢資
料、黃克承之身分證影本、陳添春遺失（作廢）入出境證畫面資
料，查獲陳添春遺失證照畫面資料、上訴人之身分證及護照影本
、扣案之陳添春、黃克承名義之中華民國護照各一本等證據，予
以綜合判斷，因而維持第一審關於依牽連犯論處上訴人連續行使
偽造私文書，足以生損害於公眾及他人罪刑部分之判決，駁回此
部分上訴人在第二審之上訴，已詳予說明其所憑之證據及認定之
理由。所為論斷，均有卷存資料可資覆按，從形式上觀察，並無
所謂違背法令之情形。按刑罰之輕重，係事實審法院裁量權之行
使，茍已斟酌刑法第五十七條各款情狀而未逾越法定刑度，即不
得指為違法。原判決以第一審法院已審酌上訴人有犯罪之習慣，
其為得以不受限制入出境，又一再行使偽造文書，所為至屬非是
，及其犯罪之動機、目的、手段、次數、所生危害，素行及犯後
態度等一切情狀，而就此部分在法定刑內量處上訴人有期徒刑一
年，並以上訴人有原判決事實欄所記載之多次犯罪紀錄，復又多
次犯本件之偽造私文書及使公務員登載不實公文書罪，顯有犯罪
之習慣，單憑有期徒刑之執行，不足以改變其習性，併依修正前
刑法第九十條第一項、第二項之規定，諭知於刑之執行完畢或赦
免後，令入勞動場所強制工作三年，為無不合，駁回此部分上訴
人在第二審之上訴，於法難認有違。上訴意旨，並未具體指摘原
判決關於此部分有何違背法令之情形，徒就原判決已調查審酌之
量刑裁量事項，請求再予寬減變更，難認係適法上訴第三審之理
由。此部分上訴為違背法律上之程式，應予駁回。
二使公務員登載不實公文書及偽造署押部分：
按刑事訴訟法第三百七十六條所列各罪之案件，經第二審判決者
，不得上訴於第三審法院，法有明文。本件上訴人犯行使使公務
員登載不實公文書及偽造署押罪部分，原判決認係成立刑法第二
百十六條、第二百十四條及第二百十七條第一項之罪，核屬刑事
訴訟法第三百七十六條第一款之案件，依上開說明，既經第二審
判決，自不得上訴於第三審法院。縱其於九十五年七月一日以前
所犯行使使公務員登載不實文書罪及偽造署押部分與前述行使偽
造私文書罪部分有牽連關係，為裁判上一罪，但其行使偽造私文
書罪為不合法，本院應從程序上予以駁回，而無從為實體上判決
，對於輕罪部分之此部分，亦無從適用審判不可分原則，為實體
上審判。上訴人竟一併提起上訴，顯為法所不許，應予駁回。
據上論結，應依刑事訴訟法第三百九十五條前段，判決如主文。
中　　華　　民　　國　九十六　年　　三　　月　二十九　日
                      最高法院刑事第一庭
                          審判長法官  董　明　霈
                                法官  林　茂　雄
                                法官  張　祺　祥
                                法官  呂　永　福
                                法官  蕭　仰　歸
      本件正本證明與原本無異
                                      書  記  官
中　　華　　民　　國　九十六　年　　四　　月　　二　　日
                                                      Ｋ
